【裁判字號】    97,抗,99
【裁判日期】    970807
【裁判案由】    拍賣抵押物
【裁判全文】
臺灣臺南地方法院民事裁定                97年度抗字第99號
抗  告  人  甲○○
                        號
相  對  人  中國信託商業銀行股份有限公司
法定代理人  乙○○
上列當事人間請求拍賣抵押物事件，抗告人對於民國97年5月13
日本院97年度司拍字第293號裁定提起抗告，本院裁定如下：
    主  文
抗告駁回。
抗告程序費用新台幣壹仟元由抗告人負擔。
    理  由
一、本件相對人於原審聲請意旨以：
    抗告人於民國92年4月15日以其所有如附表所示之不動產（
    下稱系爭房地）設定抵押予相對人，擔保其向相對人借款新
    台幣（下同）390萬元，並約定抗告人應按月清償本息，利
    息採機動利率計算，逾期在6個月以內者，按上開利率10%計
    算之違約金，逾期超過6個月者，按上開利率20%計算之違約
    金，清償日期為112年4月15日，抗告人如有一期未履行，即
    喪失期限利益。詎抗告人自96年12月15日起即未繳納本息，
    全部債務視為到期，抗告人尚積欠相對人本金3,872,707元
    ，及自96年12月16日起按年息4.34%計算之利息、違約金，
    屢向抗告人催討，亦不清償，爰聲請拍賣系爭房地以受償。
    原審准許相對人拍賣系爭土地之聲請。
二、抗告意旨則以：
    抗告人雖積欠相對人債務，然利息業已繳至97年3月份，並
    非自96年12月15日起未繳納利息，原裁定認定事實有所違誤
    ，為此提起本件抗告，請求廢棄原裁定等語。
三、按扺押權人，於債權已屆清償期而未清償者，得聲請法院拍
    賣抵押物，就其賣得價金而受清償；民法第873條第1項定有
    定有明文。是抵押權人依此項規定聲請拍賣抵押物係屬非訟
    事件，法院所為准駁之裁定，無確定實體法上法律關係存否
    之性質，於債權及抵押權之存否無既判力，故袛須其抵押權
    已經依法登記，且債權已屆清償期而未受清償，法院即應為
    准許拍賣抵押物之裁定，至對於此項法律關係有爭執之人，
    為求保護其權利，不妨提起訴訟，以求解決，不得僅依抗告
    程序聲明其爭執，並據為廢棄拍賣抵押物裁定之理由（最高
    法院51年10月8日民刑庭總會決議(三)參照）。
四、經查：相對人聲請之事實，業據其提出他項權利證明書、抵
    押權設定契約書、借據、約定書、放款帳戶主檔查詢、土地
    登記謄本各1件為證，本院依相對人提出之上開證據為形式
    上之審查，相對人主張系爭房地抵押權已依法登記，且債權
    已屆清償期而未受清償，相對人之聲請確已符合實行抵押權
    之要件，自應為准許拍賣抵押物之裁定，足堪認定。抗告意
    旨雖以已繳納利息至97年3月，並非自96年12月15日起未繳
    納利息云云，依首開說明，法院形式上審查是否符合實行抵
    押權之要件而為准駁之裁定，並無確定實體法上法律關係存
    否之性質，抗告人如就上開實體事項有所爭執，非本件拍賣
    抵押物事件程序所得審究，應由抗告人另行起訴，以確認兩
    造間之實體上法律關係之爭執，抗告人據以提起抗告，即乏
    所據。從而，原審所為准許拍賣抵押物之裁定，洵屬正當，
    抗告人提起本件抗告，請求廢棄原裁定，為無理由，應予駁
    回。
四、按非訟事件程序費用之負擔，有相對人者，準用民事訴訟法
    有關訴訟費用之規定；又訴訟費用，由敗訴之當事人負擔；
    而法院為終局判決時，應依職權為訴訟費用之裁判；非訟事
    件法第21條第2項、民事訴訟法第78條及第87條第1項分別定
    有明文。經核本件非訟事件程序費用即抗告費為1,000元，
    爰依職權確定上開抗告費用由抗告人負擔。
五、據上論結，本件抗告為無理由，依非訟事件法第46條、第21
    條第2項、第24條第1項，民事訴訟法第495條之1第1項、第
    449條第1項、第78條，裁定如主文。
中    華    民    國    97    年    8     月    7     日
                  民事第三庭    審判長法  官   蔡美美
                                      法  官   張麗娟
                                      法  官   張桂美
以上正本證明與原本無異。
如不服本裁定，僅得於收受本裁定正本送達後10日內，以適用法
規顯有錯誤為理由，向本院提出再抗告狀，（須附繕本一份及
繳納再抗告裁判費新台幣1,000元），經本院許可後始可再抗告。
中    華    民    國    97    年    8     月    7     日
                                      書記官   謝安青


司法院資訊處製作；財團法人民間司法改革基金會備份。
